【裁判字號】    90,台上,1768
【裁判日期】    901011
【裁判案由】    返還合夥出資
【裁判全文】
最高法院民事判決                                九十年度台上字第一七六八號
    上  訴  人  乙○○
    訴訟代理人  陳文忠律師
                蔡青芬律師
    被 上訴 人  甲○○
右當事人間請求返還合夥出資事件，上訴人對於中華民國八十九年四月五日台灣高等
法院台南分院第二審判決（八十八年度上字第四五○號），提起上訴，本院判決如左
：
    主  文
上訴駁回。
第三審訴訟費用由上訴人負擔。
    理  由
本件被上訴人主張：伊於民國八十六年九月間與上訴人、訴外人大峰建設有限公司（
下稱大峰公司）訂立隱名合夥契約，伊為隱名合夥人，出資新台幣（下同）四百二十
萬元，上訴人及大峰公司為出名營業人，約定由彼等二人向訴外人中國勞工住宅興建
協進會（下稱勞宅興建協進會）承攬坐落台南縣仁德鄉○○○段土地上房屋之興建工
程，倘上開房屋工程未能於八十六年十月一日至八十七年三月三十一日間領得建造執
照使工程可以開工，合夥契約即解除，上訴人及大峰公司應連帶返還伊之出資。嗣勞
宅興建協進會未能如期領得建造執照使工程可以開工，上訴人及大峰公司自應依約返
還伊之出資。扣除伊向上訴人借用之四十萬元，上訴人及大峰公司尚欠伊三百八十萬
元等情，求為命上訴人給付伊三百八十萬元及自八十七年四月一日起至清償日止按年
息百分之五計算之利息之判決。
上訴人則以：兩造及大峰公司間所訂立者係合夥契約，該合夥雖已解散，惟迄未經清
算程序，被上訴人不得於清算終結確定盈虧前，請求返還其全部之出資等語，資為抗
辯。
原審以：被上訴人主張伊及上訴人、大峰公司於八十六年九月間訂立隱名合夥契約，
伊為隱名合夥人，出資四百二十萬元，上訴人及大峰公司為出名營業人，彼等二人與
勞宅興建協進會訂有承攬契約，承攬該會在台南縣仁德鄉○○○段土地上房屋之興建
工程，該工程未能於八十六年十月一日至八十七年三月三十一日間領得建造執照使工
程可以開工之事實，有合夥契約書、中國農民銀行款申請書代收入傳票、勞工住宅
社區開發興建工程承攬協議書在卷可稽，並經證人吳西明、許惠卿證述屬實，堪信為
真正。上訴人雖抗辯：兩造及大峰公司係訂立合夥契約等語。但查上開合夥契約書明
白記載由上訴人及大峰公司出名與勞宅興建協進會訂立承攬契約，被上訴人係隱名合
夥人。兩造及大峰公司所訂者顯為隱名合夥契約，而非合夥契約，上訴人上開抗辯為
無足採。次按隱名合夥契約因目的事業不能完成而終止；契約終止時，出名營業人應
返還隱名合夥人之出資及給與其應得之利益。民法第七百零八條第三款及第七百零九
條分別定有明文。勞宅興建協進會未於八十六年十月一日至八十七年三月三十一日間
領得建造執照使工程可以開工，為兩造不爭執之事實，系爭隱名合夥契約之目的事業
顯已不能完成，依契約第四條約定，該契約即因而終止，上訴人係出名營業人，自應
返還被上訴人之出資。被上訴人出資四百二十萬元，其自行扣除向上訴人之借款四十
萬元，請求上訴人給付三百八十萬元及自系爭隱名合夥契約終止翌日即八十七年四月
一日起至清償日止按年息百分之五計算之利息，為有理由，應予准許。爰維持第一審
所為上訴人敗訴之判決，駁回其上訴。查系爭隱名合夥契約第四條既約定倘勞宅興建
協進會未能於八十六年十月一日起至八十七年三月三十一日止領取建造執照可以開工
，則契約解除，上訴人及大峰公司應負責連帶返還被上訴人之出資，而嗣該會未於上
開期間領取建造執照使可以開工，則被上訴人依上開約定請求上訴人返還出資，即屬
有據。原審為上訴人敗訴之判決，理由雖有不同，但結果尚無不合，仍應予維持。上
訴論旨，指摘原判決不當，求予廢棄，非有理由。
據上論結，本件上訴為無理由，依民事訴訟法第四百八十一條、第四百四十九條第二
項、第七十八條，判決如主文。
中      華      民      國     九十     年      十      月     十一     日
                              最高法院民事第三庭
                                  審判長法官  林  奇  福
                                        法官  陳  國  禎
                                        法官  李  彥  文
                                        法官  陳  重  瑜
                                        法官  吳  麗  女
      右正本證明與原本無異
                                              書  記  官
中      華      民      國     九十     年      十      月    二十五    日
                                                                        Ｂ


司法院資訊處製作；財團法人民間司法改革基金會備份。
